【裁判字號】    97,簡上,600
【裁判日期】    971113
【裁判案由】    詐欺
【裁判全文】
臺灣板橋地方法院刑事判決             97年度簡上字第600號
上  訴  人  乙○○
即  被  告
選任辯護人  陳俊成律師
            廖肇衍律師
上列上訴人即被告因詐欺案件，不服本院於民國九十七年四月二
十三日所為九十七年度簡字第一二二五號第一審刑事簡易判決（
臺灣板橋地方法院檢察署檢察官聲請簡易判決處刑案號：九十六
年度偵字第二六０三０號），提起上訴，本院管轄之第二審合議
庭判決如下：
    主    文
上訴駁回。
    犯罪事實
一、乙○○能預見其提供帳戶予不相識之人使用，可能幫助不詳
    之人以該帳戶取得詐欺所得之財物，致使被害人及警方追查
    無門，竟仍不違其本意，基於幫助詐欺之犯意，於民國九十
    六年十月三日當日二十三時前之某時，將其前向台新國際商
    業銀行（下稱台新銀行）三重分行申請開立帳號為0000
    0000000000號之帳戶，在不詳地點，將該帳戶之
    存摺、提款卡、密碼交付予姓名、年籍均不詳之成年人，以
    此方式幫助該人向他人詐取財物。嗣該人佯裝為郵局之承辦
    人員，於九十六年十月三日二十三時，以電話與甲○○聯繫
    ，佯稱欲協助甲○○取消網路購物之自動分期付款，致甲○
    ○陷於錯誤，旋於該日二十三時五十一分許，依該成員指示
    至自動櫃員機操作，因此匯款新臺幣（下同）一０五八七元
    至乙○○前開帳戶。嗣甲○○察覺存摺餘額銳減，始知受騙
    ，並報警處理。
二、案經臺北縣政府警察局三重分局報告臺灣板橋地方法院檢察
    署檢察官偵查並聲請簡易判決處刑。
    理    由
一、訊據被告乙○○矢口否認有何公訴人所指之幫助詐欺犯行，
    辯稱其存摺與提款卡係於九十六年十月三日遺失，直至同月
    九日始行發現，並隨即辦理掛失，才發現該等存摺及印章竟
    遭人盜用云云。查本件被告先前有於台新銀行三重分行開立
    帳號為00000000000000號之帳戶一情，有台
    新銀行九十六年十一月九日台新作文字第九六一六三四一號
    函文一份在卷可稽（見偵卷第三十五頁），此情已足認定。
    又本件被害人甲○○經人佯裝為郵局之承辦人員，於九十六
    年十月三日二十三時，以電話與其聯繫，佯稱欲協助其取消
    網路購物之自動分期付款，致其陷於錯誤，旋於該日二十三
    時五十一分許，依該成員指示至自動櫃員機操作，因此匯款
    一０五八七元至被告前開帳戶等情，業據其證述明確（見偵
    卷第七頁至第八頁），此情同足認定。被告雖辯稱其於九十
    六年十月三日遺失存摺等物，直至同月九日始行發現，並隨
    即辦理掛失云云。然本件被告該等帳戶係於九十六年十月三
    日辦理一般存摺補發及補發金融卡，此有台新銀行九十七年
    八月二十三日台新作文字第九七一０三四九號函文一份附於
    本院卷可稽，而其於九十六年十月三日辦理存摺及金融卡補
    發後，當日十五時四十五分，隨即提領現金一千一百元，並
    使該帳戶內僅餘留三元之存款，此同有交易明細一份在卷可
    稽（見偵卷第一０九頁）。衡情，被告突然於九十六年十月
    三日辦理一般存摺補發及補發金融卡，並將該帳戶內之現金
    幾近提領一空，該帳戶之金融卡、存摺等物，竟隨即遺失，
    且當日晚間對被害人施行詐術之人也能不懼怕被告將該帳戶
    掛失，而仍對被害人施行詐術，使被害人匯款至被告之帳戶
    內，倘該等帳戶之金融卡及存摺等物，並非被告交予對被害
    人施行詐術之人，實難想像會如此巧合，是其所辯並不足採
    。綜上所述，被告犯行堪以認定，其所辯並不足採。
二、按刑法上之幫助犯，係對於犯罪與正犯有共同之認識，而以
    幫助之意思，對於正犯資以助力，而未參與實施犯罪之行為
    者而言（最高法院七十五年度台上字第一五○九號、八十八
    年度台上字第一二七○號判決亦同此意旨）。是以，如未參
    與實施犯罪構成要件之行為，且係出於幫助之意思提供助力
    ，即屬幫助犯，而非共同正犯。本件被告基於幫助之犯意，
    提供前述帳戶存摺及提款卡等予他人，並進而遭他人使用所
    提供帳戶存摺及提款卡等，意圖為自己不法之所有，施用詐
    術使被害人陷於錯誤，因而匯款至被告所提供之上揭銀行帳
    戶內，是被告所為係參與詐欺罪構成要件以外之行為，且在
    無證據證明被告係以正犯而非以幫助犯之犯意參與犯罪之情
    形下，應認其所為係幫助犯而非正犯行為。核被告所為，係
    幫助犯刑法第三百三十九條第一項詐欺取財罪之既遂犯。被
    告幫助他人犯上開詐欺之罪，應依刑法第三十條第二項之規
    定，按正犯之刑減輕之。本件原審於審酌一切情狀後，以被
    告涉犯幫助詐欺罪，並審酌被告恣意提供個人金融機構帳戶
    ，助長詐欺犯罪之風氣，徒增犯罪偵查之困難程度，應嚴予
    非難，兼衡被告之素行、智識程度，其犯罪之動機、目的、
    手段及所肇損害，暨被告犯罪後否認犯行之態度等一切情狀
    ，量處被告有期徒刑四月，並諭知易科罰金之折算標準等，
    其認事用法均無違誤，量刑亦屬妥當，被告提起本件上訴，
    並無理由，應予駁回。
據上論斷，應依刑事訴訟法第四百五十五條之一第一項、第三項
、第三百六十八條，判決如主文。
本案經檢察官馬中人到庭執行職務。
中    華    民    國    97    年    11    月    13    日
                  刑事第三庭審判長法  官  許政賢
                                  法  官  廖怡貞
                                  法  官  吳冠霆
上列正本證明與原本無異。
不得上訴。
                                  書記官  黃炎煌
中    華    民    國    97    年    11    月    13    日


司法院資訊處製作；財團法人民間司法改革基金會備份。
